【裁判字號】    99,訴,726
【裁判日期】    991115
【裁判案由】    違反毒品危害防制條例
【裁判全文】
臺灣雲林地方法院刑事判決               99年度訴字第726號
公  訴  人  臺灣雲林地方法院檢察署檢察官
被      告  甲○○
上列被告因違反毒品危害防制條例案件，經檢察官提起公訴（99
年度毒偵字第1250號），被告於準備程序進行中，就被訴事實為
有罪之陳述，本院依簡式審判程序審理，判決如下：
    主  文
甲○○施用第一級毒品，累犯，處有期徒刑拾月，扣案之第一級
毒品海洛因壹包（毛重零點肆公克）沒收銷燬之、包裹海洛因之
塑膠袋壹個沒收；又施用第二級毒品，累犯，處有期徒刑陸月。
應執行有期徒刑壹年，扣案之第一級毒品海洛因壹包（毛重零點
肆公克）沒收銷燬之、包裹海洛因之塑膠袋壹個沒收。
    事  實
一、甲○○前因施用第一級毒品案件，經臺灣宜蘭地方法院以90
    年度毒聲字第650 號裁定送觀察、勒戒後，認無繼續施用毒
    品之傾向，於民國90年10月23日釋放出所，並由臺灣宜蘭地
    方法院檢察署檢察官於90年10月23日，以90年度毒偵緝字第
    253 號為不起訴處分確定；又因施用毒品案件，經檢察官提
    起公訴並聲請送強制戒治，其中強制戒治部分，因戒治成效
    合格，於92年3 月19日停止戒治處分之執行釋放出所，而於
    92年8 月2 日因保護管束期滿未經撤銷而執行完畢，至其所
    涉刑責部分，則由臺灣宜蘭地方法院以91年度訴字第275 號
    判處有期徒刑8 月確定。其又犯施用毒品案件，經本院以93
    年度訴字第11號判處應執行刑有期徒刑10月確定，上開案件
    經接續執行，於94年1 月5 日假釋出監，後經撤銷假釋、減
    刑並入監服刑後，甫於96年7 月16日執行完畢。且其於強制
    戒治執行完畢釋放後5 年內，亦因犯施用毒品案件，經本院
    以94年度簡字第86號判處有期徒刑3 月確定，而於94年9 月
    6 日易科罰金執行完畢；又因施用第一、二級毒品案件，於
    99年5 月21日經法院判處應執行有期徒刑10月確定。詎仍不
    知悔改，復基於施用第一級毒品海洛因之犯意，於99年9 月
    8 日或9 日20時30分許，在雲林縣北港鎮○○路193 巷9 號
    居所，以將毒品海洛因摻水置於針筒內注射血管之方式，施
    用第一級毒品海洛因1 次；另基於施用第二級毒品甲基安非
    他命之犯意，於同年月8 日，亦在上開居所，以將毒品甲基
    安非他命置於燈泡內，以火燒烤使之產生白色煙霧，再以過
    濾器過濾後吸食其煙之方式，施用第二級毒品甲基安非他命
    1 次。嗣因前犯毒品執行案件遭通緝，為警於同年月10日20
    時許，在其上開居所緝獲，並扣得第一級毒品海洛因1 包毛
    重0.4 公克，並採尿送驗後，檢出毒品嗎啡及甲基安非他命
    陽性反應，而悉上情。
二、案經雲林縣警察局北港分局報請臺灣雲林地方法院檢察署檢
    察官偵查起訴，
    理  由
一、本件被告甲○○所犯係死刑、無期徒刑、最輕本刑為三年以
    上有期徒刑以外之罪，其於準備程序中就被訴事實為有罪之
    陳述，經法官告知簡式審判程序之旨，並聽取公訴人、被告
    之意見後，本院認為適宜而裁定由受命法官獨任依簡式審判
    程序審理之，合先敘明。
二、上揭犯罪事實，業據被告於本院審理中坦承不諱，另被告為
    警採集之尿液經送驗結果，確實呈現嗎啡及甲基安非他命陽
    性反應，此有雲林縣警察局北港分局毒品犯罪嫌疑人尿液採
    驗作業管制紀錄影本、正修科技大學超微量研究科技中心報
    告日期：99年9 月29日，報告編號：R00-0000-000尿液檢驗
    報告各1 紙附卷可稽（詳見偵查卷第24頁、第21頁），又有
    上開所指之第一級毒品海洛因1 包毛重0.4 公克扣案，足以
    佐證被告上開施用海洛因、甲基安非他命各1 次之任意性自
    白，與事實相符。又毒品危害防制條例於92年7 月9 日修正
    公布，自93年1 月9 日施行，其中第20條、第23條將施用毒
    品之刑事處遇程序，區分為「初犯」及「五年內再犯」、「
    五年後再犯」。依其立法理由謂：「初犯」，經觀察、勒戒
    或強制戒治後，應為不起訴處分或不付審理之裁定；經觀察
    、勒戒或強制戒治執行完畢釋放後，「五年內再犯」者，因
    其再犯率甚高，原實施之觀察、勒戒及強制戒治既已無法收
    其實效，爰依法追訴或裁定交付審理。至於經觀察、勒戒或
    強制戒治執行完畢釋放後，「五年後再犯」者，前所實施之
    觀察、勒戒或強制戒治已足以遮斷其施用毒品之毒癮，為期
    自新及協助其斷除毒癮，仍適用「初犯」規定，先經觀察、
    勒戒或強制戒治之程序。從而依修正後之規定，僅限於「初
    犯」及「五年後再犯」二種情形，始應先經觀察、勒戒或強
    制戒治程序。倘被告於五年內已再犯，經依法追訴處罰，縱
    其第三次（或第三次以上）再度施用毒品之時間，在初犯經
    觀察、勒戒或強制戒治執行完畢釋放五年以後，已不合於「
    五年後再犯」之規定，且因已於「五年內再犯」，顯見其再
    犯率甚高，原實施觀察、勒戒或強制戒治，已無法收其實效
    ，即應依該條例第十條處罰。至於第三次（或第三次以上）
    施用毒品之時間，是否宜有期間限制？以多久為適宜？則分
    屬刑事政策、專門醫學之範圍，非審判機關所能決定，有待
    循立法途徑解決（最高法院97年度第5 次刑事庭會議決議意
    旨參照）。查本件被告前因施用毒品案件，經送觀察、勒戒
    及強制戒治，強制戒治部分，於92年8 月2 日因保護管束期
    滿未經撤銷而執行完畢，至其所涉刑責部分，則由臺灣宜蘭
    地方法院以91年度訴字第275 號判處有期徒刑8 月確定。其
    又犯施用毒品案件，經本院以93 年 度訴字第11號判處應執
    行刑有期徒刑10月確定，上開案件經接續執行，於94年1 月
    5 日假釋出監，後經撤銷假釋、減刑並入監服刑後，甫於96
    年7 月16日執行完畢，有臺灣高等法院被告前案紀錄表1 份
    附卷可佐，其於強制戒治執行完畢釋放後5 年內，已再犯施
    用毒品案件，經法院判處罪刑確定，依前揭說明，本件被告
    施用毒品犯行，自應逕予追訴處罰。綜上所述，本件事證明
    確，被告所犯施用第一級、第二級毒品犯行，洵堪認定，應
    依法論科。
三、查海洛因、甲基安非他命分別為毒品危害防制條例所定之第
    一級、第二級毒品。核被告所為，係犯毒品危害防制條例第
    10條第1 項之施用第一級毒品罪及同條例第10條第2 項之施
    用第二級毒品罪；其施用前、後持有海洛因及施用前持有甲
    基安非他命之低度行為，均為施用之高度行為所吸收，不另
    論罪。又被告所犯上開2 罪間，犯意各別、行為可分，依法
    予以分論併罰。另被告前有事實欄所載科刑、執行前案紀錄
    ，有臺灣高等法院被告前案紀錄表在卷可憑，其於前案有期
    徒刑執行完畢後5 年內，分別故意再犯本案有期徒刑以上之
    2 罪，均論以累犯，各依刑法第47條第1 項之規定加重其刑
    。爰審酌被告前有多次毒品前科，竟仍不知改悔，陷於毒癮
    而難以自拔，危害國民健康，及其犯罪之動機、手段、於本
    件犯罪後，尚能坦承犯行，態度良好等情，各量處如主文所
    示之刑，並定其應執行刑，如主文所示。
四、扣案之第一級毒品海洛因之粉末（毛重0.4 公克）1 包，經
    被告於本院審理中確認，確實為含有第一級毒品海洛因之成
    分，屬查獲之毒品違禁物，自應依毒品危害防制條例第18條
    第1 項前段規定，併諭知沒收銷燬之；另前開扣案第一級毒
    品海洛因之外包裝塑膠袋1 個，並非不可與毒品分離，其係
    毒品之外包裝，用於包裹毒品，乃被告所有供施用毒品所用
    之物，依刑法第38條第1 項第2 款、第3 項之規定，一併宣
    告沒收。
據上論斷，依刑事訴訟法第273 條之1 第1 項、第299 條第1 項
前段，毒品危害防制條例第10條第1 項、第2 項、第18條第1 項
前段，刑法第11條前段、第47條第1 項、第51條第5 款、第38條
第1 項第2 款，判決如主文。
本案經檢察官江柏青庭執行職務。
中    華    民    國    99    年    11    月    15    日
                  刑事第五庭  法  官  張文俊
以上正本證明與原本無異。
如不服本判決，應於收受判決後10日內，向本院提出上訴書狀，
並應敘述具體理由；其未敘述上訴理由者，應於上訴期間屆滿後
20日內，向本院補提理由書（均須按他造當事人之人數附繕本）
，「切勿逕送上級法院」。
                              書記官  金雅芳
中    華    民    國    99    年    11    月    15    日
附錄本案論罪科刑法條全文：
毒品危害防制條例第10條
施用第一級毒品者，處6 月以上5 年以下有期徒刑。
施用第二級毒品，處3 年以下有期徒刑。

司法院資訊處製作；財團法人民間司法改革基金會備份。
